臺灣臺北地方法院刑事判決
110年度易字第125號
公  訴  人  臺灣臺北地方檢察署檢察官
被      告  莊憲章



上列被告因竊盜案件，經檢察官提起公訴（109年度偵緝字第167
0號、109年度偵緝字第1671號、109年度偵緝字第1672號），本
院判決如下：
    主  文
莊憲章犯竊盜罪，共參罪，均累犯，各處有期徒刑參月、肆月、
貳月，如易科罰金，均以新臺幣壹仟元折算壹日。應執行有期徒
刑捌月，如易科罰金，以新臺幣壹仟元折算壹日。
未扣案如附表編號1、3、5所示之物均沒收，於全部或一部不能
沒收或不宜執行沒收時，追徵其價額。
    事  實
一、莊憲章意圖為自己不法之所有，基於竊盜之犯意，分別為下
    列犯行：
　㈠於民國109年1月21日下午5時20分許，行經新北市新店區光明
    街168巷底，見桂高慶所有之車牌號碼APF-7362號自用小貨
    車並停放在該處，竟以不詳方法開啟該車輛之車門，並竊取
    放置在該車輛副駕駛座上如附表編號1、2所示之物，得手後
    隨即離開現場。
　㈡於同年2月12日凌晨4時19分許，行經新北市新店區光明街138
    巷底，見鄭元貞所有並停放在該處之車牌號碼0000-00號自
    用小客車駕駛座車窗未關閉、車上無人之際，竟自該車車窗
    開啟之駕駛座處，彎腰自車窗處徒手竊取放置在該車副駕駛
    座上之如附表編號3、4所示之物，得手後隨即離開現場。
　㈢於109年3月5日下午1時26分許，行經曹婉芬所經營位於新北
    市○○區○○路00號冬暖夏涼甜品屋後，趁該店人員疏於看管注
    意之際，竟進入店內並徒手竊取放置在上址店內由曹婉芬管
    領如附表編號5所示之物，得手後隨即離開現場。
二、案經桂高慶、鄭元貞、曹婉芬訴由新北市政府警察局新店分
    局（下稱新店分局）報請臺灣臺北地方檢察署（下稱臺北地
    檢署）檢察官偵查起訴。
    理  由
壹、程序事項
一、供述證據部分：
　　按被告以外之人於審判外之言詞或書面陳述，除法律有規定
    者外，不得作為證據，刑事訴訟法第159條第1項定有明文；
    惟被告以外之人於審判外之陳述，雖不符同法第159條之1 
    至第159之4之規定，而經當事人於審判程序同意作為證據，
    法院審酌該言詞陳述或書面陳述作成時之情況，認為適當者
    ，亦得為證據，同法第159條之5第1項亦定有明文。本件檢
    察官、被告莊憲章就本判決所引用被告以外之人於審判外之
    言詞或書面陳述之證據能力，於本院準備程序、審判期日中
    均未予爭執，且均同意作為證據（見本院易字卷第192頁、
    第228頁），本院審酌該等具有傳聞證據性質之證據製作時
    之情況，並無不能自由陳述之情形，亦未見有何違法取證或
    其他瑕疵，且與待證事實具有關聯性，認為以之作為證據應
    屬適當，自均有證據能力。
二、非供述證據部分：
　　本院以下所引用非供述證據部分，並無證據證明係公務員違
    背法定程序所取得，檢察官、被告均不爭執各該證據之證據
    能力，是依刑事訴訟法第158條之4反面解釋，即具證據能力
    。
貳、認定事實所憑之證據及理由
一、訊據被告固坦承對於卷內所附超商監視器畫面所攝得之人都
    是我，惟否認有何竊盜之犯行，辯稱：卷內所附的其他監視
    器畫面都是遠距離的，很模糊，看不清楚是我，甜品屋那件
    雖然監視器有拍到正面，但是畫面是黑的，而且我沒有去偷
    人家車裡的東西，也沒有犯案過云云。從而，本件應審究者
    為：㈠被告有無於事實欄一、㈠至㈢所示之時地竊取上述財物
    ？㈡被告是否具有竊盜之主觀犯意？
二、被告有於事實欄一、㈠至㈢所示之時地竊取財物，茲分述如下
    ：
　㈠事實欄一、㈠即小貨車竊盜部分：
　1.告訴人桂高慶於109年1月21日下午5時20分許將其所駕之車
    牌號碼000-0000號自用小貨車停放在新北市新店區光明街16
    8巷底後前往送貨，於送貨完返回車上時發現其置於車內副
    駕駛座的愛迪達黑色包包不見了，且原放於包包內的照片散
    落一地，報警處理後，經警調閱路口監視器查看，發現有1
    名身著深色上衣及長褲、後背背包之男子，於同日下午5時1
    9分時徒步往新北市新店區光明街138巷方向行進，並於同日
    下午5時20分許步行至光明街138巷13弄處，走向巷底時，邊
    走邊四處張望，當時有1輛自用小貨車停於巷底處，該名男
    子走近該小貨車副駕駛座處，雙手在該小貨車旁有移動動作
    ，停留數秒後，有東西自小貨車旁掉出，該名男子彎腰撿拾
    物品後有轉快步奔跑離去，核與證人即告訴人桂高慶於警詢
    指述（見臺北地檢署109年度偵字第22733號卷【下稱偵2273
    3卷】第13至14頁）大致相符，且與本院當庭勘驗卷附路口
    監視器錄影畫面內容一致，有本院勘驗筆錄附卷可稽（見本
    院易字卷第243頁）；新店分局碧潭派出所警員陳凱傑於偵
    查時比對監視器畫面後，亦表示：該名男子之犯案方式與其
    所承辦之另案竊盜案男子之身形及穿著、長相均相同，且與
    被告到案接受警詢時之穿著一致，故對被告製作筆錄，有警
    員之職務報告在卷可佐（見偵22733卷第15頁），可知警員
    對於本件竊案已鎖定係被告涉案。
　2.該名男子於行竊後，尚於同日下午5時27分許步行至路旁之O
    K便利超商中購物，而被告對於其就是當時在超商內購物之
    人並不爭執，復經本院當庭勘驗卷附路口監視器錄影畫面（
    下圖①、②）、超商監視器錄影光碟（下圖③）後，可見無論2
    人在髮型及身型外觀、穿著均相同，暨比對被告面部特徵與
    經警查獲之犯嫌人別後，確為同一無訛，有本院勘驗筆錄及
    截圖照片可佐（見本院易字卷第243頁、第257至279頁），
    足認被告即為本件小貨車竊盜案之犯罪行為人。

（圖①）

（圖②）

（圖③）
　㈡事實欄一、㈡即小客車竊盜部分：
  1.告訴人鄭元貞於109年2月12日凌晨4時19分許將其駕之車牌
    號碼0000-00號自用小客車停放在新北市新店區光明街138巷
    口，於送報完返回車上時發現其置於車內副駕駛座的粉紅色
    包包不見了，而報警處理後，經警調閱路口監視器查看，發
    現身著深色外套、淺色長褲（有露出內著白色上衣的下襬）
    、後背背包之男子走近該小客車附近徘徊後，自該車未關車
    窗之駕駛座處，彎腰探向車內拿取物品後，嗣後其手持附有
    背帶之包包1個，奔跑離開現場，核與證人即告訴人鄭元貞
    於警詢指述（見臺北地檢署109年度偵字第23203號卷【下稱
    偵23203卷】第11至13頁）大致相符，且與本院當庭勘驗卷
    附路口監視器錄影畫面內容一致，有本院勘驗筆錄附卷可稽
    （見本院易字卷第243頁）；新店分局碧潭派出所警員陳凱
    傑於偵查時比對監視器畫面後，表示：該名男子之犯案方式
    與其所承辦之另案竊盜案男子之身形及穿著、長相均相同，
    且與被告到案接受警詢時之穿著一致，故對被告製作筆錄，
    有警員之職務報告在卷可佐（見偵23203卷第31頁），可知
    警員對於本件竊案已鎖定係被告涉案。
　2.該名男子於行竊後，尚於同日凌晨4時28分許步行至路旁之
    統一便利超商中購物，而被告對於其就是當時在超商內購物
    之人並不爭執，經本院當庭勘驗卷附路口監視器錄影畫面（
    下圖④、⑤）、超商監視器錄影光碟（下圖⑥、⑦）後，可見無
    論2人在髮型及身型外觀、穿著均相同，暨比對被告面部特
    徵與經警查獲之犯嫌人別後，確為同一無訛，有超商監視器
    截圖照片、本院勘驗筆錄及截圖照片可佐（見偵23203號卷
    第25至27頁、本院易字卷第243至244頁、第281至305頁），
    足認被告即為本件小客車竊盜案之犯罪行為人。

（圖④）

（圖⑤）

（圖⑥）

（圖⑦）
　㈢事實欄一、㈢即甜品屋竊盜部分：
  1.告訴人曹婉芬所經營位於新北市○○區○○路00號冬暖夏涼甜品
    屋，於109年3月5日下午1時26分許，有1名身著黑白橫條紋
    相間上衣、深色外套、淺色牛仔褲，嘴上刁著1白色物品，
    手持雨傘、揹著後背包之男子，經過並走進甜品屋內櫃檯處
    ，徒手拿取至於櫃台上方之公益箱後快速轉身離去，核與證
    人即告訴人曹婉芬於警詢及本院審理時證述大致相符（見臺
    北地檢署109年度偵字第19339號卷【下稱偵19339卷】第13
    至15頁，本院易字卷第233至236頁），新店分局碧潭派出所
    警員鄭聖翰於偵查時比對監視器畫面後，表示：該名竊賊經
    常在三民路出沒，並犯下多起零錢箱竊案，比對被告身形及
    穿著、長相均與該竊賊相符，而查明犯嫌為被告，有警員之
    職務報告在卷可佐（見偵19339卷第19頁），可知警員對於
    本件竊案已鎖定係被告涉案。
　2.證人即本件承辦員警鄭聖翰於審理時到庭結證：甜品店的監
    視畫面有拍到該名男子的特徵，當時也有類似的案件，與該
    名男子特徵相符，被告在我們所內存有前科建檔照片，與其
    他同事手上承辦的竊嫌特徵，加上本件監視器畫面比對後，
    我鎖定被告即為本件甜品店的犯罪行為人（見本院卷第231
    至233頁），而證人曹婉芬亦證稱：店內的監視器畫面有被
    壓縮，椅子的寬度會變寬一點，從鏡頭上看來會有點失真等
    語（見本院卷第234頁）；復經本院當庭勘驗卷附甜品屋內
    監視器錄影畫面（下圖⑻）及被告於新店分局內之前科建檔
    照片後（見偵19339號卷第17頁，本院易字卷第277頁），甜
    品屋所設之監視攝影機鏡頭係由上往下拍攝，雖於監視器畫
    面所攝得之男子之身形有略於放大放寬之情形，然可見無論
    2人在髮型及身型外觀、穿著等特徵均相近，暨比對被告面
    部特徵與經警查獲之犯嫌人別後，確為同一無訛，有本院勘
    驗筆錄及截圖照片可佐（見本院易字卷第243至244頁、第30
    7至315頁），足以證明被告即為本件甜品屋竊盜案之犯罪行
    為人無誤。

（圖⑧）
　㈣從而，依上述勘驗結果及相互勾稽後，均可認定上述3次竊取
    行為均為同一人即被告所為，是被告所辯純為卸責之詞，並
    無可採。
三、被告為上述3次竊取行為時，均具有竊盜之主觀犯意：
　　依本院勘驗卷附監視器錄影光碟後，可見被告於下手為上述
    3次竊盜行為時，均先四處張望、徘徊後下手再行竊，且於
    得手後亦以快步或奔跑方式離開現場，行竊之手法雷同；客
    觀上被告分別竊取各被害人所有如附表所示之物後，均從未
    將所竊得之商品返還各被害人，甚於事實欄一㈠、㈡所示完成
    竊取行為後，旋至便利商店購物花用，堪認被告於主觀上均
    具有將竊取之財物據為己有之不法所有意圖，被告上述3次
    竊取行為自均當構成竊盜犯行。
四、綜上所述，本案事證明確，被告犯行堪以認定，均應予依法
    論科。
參、論罪科刑
一、罪名：
　　核被告上述3次之竊取行為，均係犯刑法第320條第1項之竊
    盜罪。
二、罪數關係：
　　被告上述3次竊盜犯行，犯意各別，行為互殊，應分論併罰
    。
三、刑之加重事由
　㈠被告前因加重竊盜案件，經臺灣新北地方法院以105年度審簡
    字第836號判決判處有期徒刑6月，嗣由檢察官上訴後，經臺
    灣新北地方法院以105年度簡上字第890號判決駁回上訴確定
    ，於107年8月24日易科罰金執行完畢等情，有臺灣高等法院
    被告前案紀錄表1份在卷可查，其受有期徒刑之執行完畢後
    ，5年以內故意再犯本案有期徒刑以上之罪，為累犯。
　㈡依刑法第47條第1項有關累犯加重本刑部分，固不生違反憲法
    一行為不二罰原則之問題。惟其不分情節，基於累犯者有其
    特別惡性及對刑罰反應力薄弱等立法理由，一律加重最低本
    刑，於不符合刑法第59條所定要件之情形下，致生行為人所
    受之刑罰超過其所應負擔罪責之個案，其人身自由因此遭受
    過苛之侵害部分，對人民受憲法第8條保障之人身自由所為
    限制，不符憲法罪刑相當原則，牴觸憲法第23條比例原則；
    而於前揭法條修正前，為避免發生上述罪刑不相當之情形，
    法院就該個案裁量是否加重最低本刑（司法院釋字第775號
    解釋參照）。本件被告有加重竊盜之前科紀錄，竟仍在該案
    件執行完畢2年內再犯本案同一罪質之犯罪，足見被告並未
    從中記取教訓，守法觀念淡薄，倘仍以最低法定本刑為量刑
    之下限，無法反應本案再為犯罪之特別惡性，而與罪刑相當
    原則有違，是參諸上述說明，爰依刑法第47條第1項之規定
    加重其刑。
四、量刑
　　爰以行為人之責任為基礎，本院審酌被告為成年人，竟不思
    以己力賺取金錢，因無業且無故不覓工作，自述寄生於廟宇
    內生活，竟而任意竊取他人辛苦賺取之財物，侵害他人之財
    產安全，所為實有不該；審酌被告自偵審中均否認犯行，並
    稱：除非有正面拍到我偷東西的畫面，不然我不會承認之犯
    後態度；兼衡自陳國中畢業之智識程度、現無工作，靠廟宇
    中香客留下來的供品果腹、無人須其扶養、我忘記有無離婚
    之家庭經濟生活狀況（見本院易字卷第240頁）；復考量本
    件3件竊盜行為所竊財務之價值，事後未與告訴人3人達成和
    解，暨其犯罪動機、目的、手段、情節等一切情狀，分別量
    處如主文所示之刑，並均分別諭知易科罰金之折算標準；另
    綜合審酌被告各次犯行態樣大致相同，犯罪時間接近，該等
    犯行所彰顯之不法程度及對其施以矯正之必要性等情狀，而
    定應執行刑如主文所示暨諭知易科罰金之折算標準，以示懲
    儆。
肆、沒收
一、按犯罪所得，屬於犯罪行為人者，沒收之；於全部或一部不
    能沒收或不宜執行沒收時，追徵其價額，犯罪所得及追徵之
    範圍與價額，認定顯有困難時，得以估算認定之。宣告沒收
    或追徵，有過苛之虞、欠缺刑法上之重要性、犯罪所得價值
    低微，或為維持受宣告人生活條件之必要者，得不宣告或酌
    減之，刑法第38條之1第1項前段、第3項及同法第38條之2分
    別定有明文。
二、經查：
　㈠被告竊得如附表編號1、3所示之物均為其犯罪所得，雖未扣
    案，然已屬其實力支配、管領之範圍，事後既未為告訴人桂
    高慶、鄭元貞2人所分別尋獲，卷內亦無實際合法發還告訴
    人2人之證明，仍應依刑法第38條之1第1項前段、第3項之規
    定宣告沒收，於全部或一部不能沒收或不宜執行沒收時，追
    徵其價額。
　㈡至告訴人桂高慶、鄭元貞2人另有如附表編號2、4所示之物併
    遭竊走，惟該等物品，均屬個人專屬物品，倘告訴人桂高慶
    、鄭元貞2人申請註銷並補發新卡片或重新配置，原卡片及
    鑰匙即已失去功用，亦欠缺刑法上之重要性，是認依刑法第
    38條之2第2項規定，此部分無沒收或追徵之必要。
　㈢又關於被告在甜品屋內竊取所得如附表編號5所示之公益捐獻
    箱，經證人曹婉芬於本院審理時證稱：該零錢箱裡面全部都
    是零錢、鈔票，在案發前1年即108年下半年時有將款項捐出
    ，被偷走的時候約已累積半桶，大概是1,500元左右等語（
    見本院易字卷第236頁），依證人曹婉芬所述，本院認被告
    就此部分之犯罪所得為1,500元為適當，爰依上述規定宣告
    沒收，如全部或一部不能沒收或不宜執行沒收時，追徵其價
    額。
據上論斷，依刑事訴訟法第299條第1項前段，判決如主文。
本案經檢察官黃振城提起公訴，檢察官林淑玲到庭執行職務。
中　　華　　民　　國　　110 　年　　10　　月　　 6　　日
　　　　　　　　　刑事第二庭    法　官  洪甯雅
以上正本證明與原本無異。
如不服本判決應於收受送達後20日內向本院提出上訴書狀，並應
敘述具體理由；其未敘述上訴理由者，應於上訴期間屆滿後20日
內向本院補提理由書（均須按他造當事人之人數附繕本）「切勿
逕送上級法院」。
　　　　　　　　　　　　　　　　書記官　胡嘉玲
中　　華　　民　　國　　110 　年　　10　　月　　6 　　日
附錄本案論罪科刑法條全文：
中華民國刑法第320條
意圖為自己或第三人不法之所有，而竊取他人之動產者，為竊盜
罪，處5年以下有期徒刑、拘役或50萬元以下罰金。
意圖為自己或第三人不法之利益，而竊佔他人之不動產者，依前
項之規定處斷。
前二項之未遂犯罰之。

◎附表
編號 原所有人 物品名稱 1   桂高慶 愛迪達黑色包包1個（價值新臺幣4,000元）、現金1萬元、手機1隻、皮夾1個 2  國民身分證、健保卡、中國信託銀行信用卡、玉山銀行信用卡、國泰世華信用卡、郵局提款卡及臺灣銀行提款卡各1張 3   鄭元貞 粉紅色包包1個、現金4萬元、皮夾1個、存有餘額960元之ICASH卡1張、超商餘額卡2張【餘額新臺幣400元】 4  悠遊卡1張、收納袋1個、ETC儲值卡1張、機車鑰匙及住家鑰匙各1副 5 曹婉芬 存有約新臺幣1,500元之公益捐獻箱1個